【裁判字號】    92,訴,751
【裁判日期】    920506
【裁判案由】    廢棄物清理法
【裁判全文】
臺灣板橋地方法院刑事判決                          九十二年度訴字第七五一號
    公  訴  人  臺灣板橋地方法院檢察署檢察官
    被      告  乙○○
                甲○○
右列被告因違反廢棄物清理法案件，經檢察官提起公訴（九十二年度偵字第五一、五
二號），本院判決如左：
    主  文
乙○○未領有廢棄物清除、處理許可文件，從事廢棄物清除，處有期徒刑壹年貳月。
甲○○未領有廢棄物清除、處理許可文件，從事廢棄物清除，處有期徒刑壹年貳月，
緩刑年。
    事  實
一、乙○○曾因違反廢棄物清理法案件經本院於民國九十一年十二月三十一日以九十
    一年度訴字第九八號刑事判決處有期徒刑一年二月，緩刑四年；詎乙○○於該案
    審理期間，不知悔改，另行起意，明知未領有廢棄物清除、處理許可文件，不得
    從事廢棄物之清除工作，竟仍於民國九十一年十二月五日上午十時許，駕駛車號
    八Ｅ─七一０號曳引車附掛車號ＣＰ─九二號拖車（車主均登記萬東交通股份有
    限公司），以一車新台幣（下同）九千元之代價，在台北市○○○路○段某建築
    工地載運廢土、磚塊、木屑等廢棄物，負責清除，迄當日晚間載運滿一車後，乙
    ○○旋駕駛上開曳引車及拖車於翌日凌晨二、三時許，前往台北縣三峽鎮○○路
    ○段六十七號附近空地，先繳付四千元之費用予該空地之身分年籍不詳之管理者
    後，將上開廢棄物傾倒於前揭空地上。甲○○亦明知未領有廢棄物清除、處理許
    可文件，不得從事廢棄物之清除工作，竟仍於九十一年十二月五日中午一時許，
    駕駛車號ＦＶ─七六二號曳引車附掛車號ＣＦ─八三號拖車（車主均登記通良貨
    運有限公司），以一車四千五百元之代價，在台北市○○街某工地載運廢土、磚
    塊、水泥塊、塑膠類等廢棄物，負責清除，迄載運滿一車後，甲○○旋駕駛上開
    曳引車及拖車於翌日凌晨二、三時許，前往台北縣三峽中正路三段六十七號附近
    空地，先繳付二千五百元之費用予該空地之身分年籍不詳之管理者後，於凌晨四
    時許，甲○○在前揭空地傾倒上開廢棄物時，其駕駛之曳引車及拖車突然翻倒，
    車上所載廢棄物傾瀉覆蓋住站在旁邊之乙○○（甲○○過失致乙○○受傷部分，
    未據告訴），甲○○遂報警求救，警方獲報趕至現場將乙○○救出送醫急救，而
    查知上情並扣得上開曳引車（含拖車）二輛（嗣均由檢察官發還車主）。
二、案經臺北縣政府警察局三峽分局報請臺灣板橋地方法院檢察署檢察官偵查起訴。
    理  由
一、右揭事實，業據被告乙○○、甲○○於偵審中坦承不諱，並有現場照片八張附卷
    可稽。本案事證明確，被告二人犯行實堪認定。
二、按「建築廢棄物」係指營建或拆除建築物或其他工程所產生之廢棄物，事業廢棄
    物貯存清除處理方法及設施標準第二條第六點定有明文。又依據內政部訂頒之「
    營建剩餘土石方處理方案」規定，營建剩餘土石方之種類包含建築工程、公共工
    程及建築物拆除工程施工所產生之剩餘泥、土、砂、石、磚、瓦、混凝土塊；另
    依據行政院八十六年十二月三十一日台八十六內字第五二一０九號函示，明確認
    定剩餘土石方、磚瓦、混凝土塊為有用資源，非屬廢棄物範圍，其主管機關為內
    政部營建署，至於因施工所附帶產生之金屬屑、玻璃碎片、塑膠類、木屑、竹片
    、紙屑、瀝清等廢棄物，則屬於一般事業廢棄物，應依廢棄物清理法規定，由行
    政院環保署主管；營建剩餘土石方如依「營建剩餘土石方處理方案」規定合法處
    理者，均不以廢棄物認定；惟如未依其規定辦理而隨意棄置，致污染環境者，仍
    為違反廢棄物清理法之行為；此有行政院環境保護署九十年八月三日（九０）環
    署廢字第００四六七九五號函、內政部九十年十月十九日臺九十內營字第九０一
    四七一四號函所附「營建剩餘土石方處理方案」可稽。又查廢棄物清理法第四十
    一條第一項前段規定，從事廢棄物清除、處理業務者，應向直轄市、縣（市）主
    管機關或中央主管機關委託之機關申請核發公民營廢棄物清除處理機構許可文件
    後，始得受託清除、處理廢棄物業務。同法第四十六條第一項第四款所謂未依第
    四十一條第一項規定領有廢棄物清除、處理許可文件者，係指從事廢棄物清除、
    處理業務，而未經申請核發公民營廢棄物清除處理機構許可文件者及非從事廢棄
    物清除、處理業務，而無法申請核發公民營廢棄物清除處理機構許可文件者而言
    。本件被告二人雖非從事廢棄物清除、處理業務，然其二人既未領有廢棄物清除
    、處理許可文件，竟從事廢棄物之清除，自仍有廢棄物清理法第四十六條第一項
    第四款規定之適用（最高法院九十一年度台上字第五九五號判決參照）。又被
    告二人所載運之廢棄物雖均自建築工程施工所產生，惟其中夾雜木屑、塑膠類等
    廢棄物，已據被告二人自承在卷，並有該廢棄物之照片在卷可憑，並非均屬營建
    剩餘土石方，況且被告二人未依內政部訂頒之「營建剩餘土石方處理方案」規定
    辦理而隨意棄置，致污染環境，仍屬違反廢棄物清理法之行為。核被告乙○○、
    甲○○二人未向直轄市、縣（市）主管機關或中央主管機關委託之機關申請核發
    公民營廢棄物清除處理機構許可文件，即擅自清除廢棄物之行為，均係犯廢棄物
    清理法第四十六條第一項第四款之罪。又被告乙○○因曾於九十年八月二十八日
    自台北縣中和市某建築工地載運營建廢棄物前往台北縣林口鄉而違反廢棄物清理
    法第四十六條第一項第四款之犯罪事實，經本院於九十一年十二月三十一日以九
    十一年度訴字第九八號刑事判決處有期徒刑一年二月，緩刑四年在案，有該判決
    影本及臺灣高等法院被告全國前案紀錄表各一份在卷可考，惟該案與本件之犯罪
    時間相隔逾一年三月，且被告乙○○供稱本件係因其於九十一年十二月五日上午
    十時許開車經過台北市○○○路○段某工地，遭該工地工人攔下，始臨時決意載
    運廢棄物等情，可見本件與本院九十一年度訴字第九八號一案間無實質上或裁判
    上一罪關係，併予敘明。爰審酌被告乙○○前因違反廢棄物清理法案件於本院審
    理期間，不知悔改，再犯本案，被告二人任意傾倒廢棄物，影響環境衛生，惟犯
    後態度良好，均坦承犯行等一切情狀，各量處如主文所示之刑。末查被告甲○○
    前未曾受有期徒刑以上刑之宣告，有臺灣高等法院被告全國前案紀錄表一份在卷
    可憑，其犯後態度良好，經此次科刑教訓之後，當知警惕，信無再犯之虞，因認
    其所受宣告之刑以暫不執行為適當，爰併予宣告緩刑三年，以勵自新。
據上論斷，應依刑事訴訟法第二百九十九條第一項前段，廢棄物清理法第四十六條第
一項第四款，刑法第十一條前段、第七十四條第一款，判決如主文。
本案經檢察官陳孟黎到庭執行職務。
中    華    民    國      九十二        年      五      月      六      日
                                      臺灣板橋地方法院刑事第三庭
                                          法  官  樊  季  康
右正本證明與原本無異。
如不服本判決，應於判決送達後十日內，向本院提出上訴狀。
                                          書記官  馬  秀  芳
中    華    民    國      九十二        年      五     月       六      日
附錄本案論罪科刑法條全文
廢棄物清理法第四十六條：
有下列情形之一者，處一年以上五年以下有期徒刑，得併科新臺幣三百萬元以下罰金
：
一、任意棄置有害事業廢棄物。
二、事業負責人或相關人員未依本法規定之方式貯存、清除、處理或再利用廢棄物，
    致污染環境。
三、未經主管機關許可，提供土地回填、堆置廢棄物。
四、未依第四十一條第一項規定領有廢棄物清除、處理許可文件，從事廢棄物貯存、
    清除、處理，或未依廢棄物清除、處理許可文件內容貯存、清除、處理廢棄物。
五、執行機關之人員委託未取得許可文件之業者，清除、處理一般廢棄物者；或明知
    受託人非法清除、處理而仍委託。
六、公民營廢棄物處理機構負責人或相關人員、或執行機關之人員未處理廢棄物，開
    具虛偽證明。
無許可文件，以經營廢棄物清除、處理為常業者，處三年以上十年以下有期徒刑，得
併科新臺幣九百萬元以下罰金。


司法院資訊處製作；財團法人民間司法改革基金會備份。
